【裁判字號】    94,上訴,4003
【裁判日期】    950525
【裁判案由】    強盜
【裁判全文】
臺灣高等法院刑事判決                94年度上訴字第4003號
上  訴  人  臺灣士林地方法院檢察署檢察官
上  訴  人
即  被  告  己○○
選任辯護人  陳德文  律師
上  訴  人
即  被  告  丁○○
指定辯護人  李承志  律師
上列上訴人因強盜案件，不服臺灣士林地方法院94年度訴字第
342號，中華民國第一審判決（起訴案號：臺灣士林地方法院檢
察署94年度偵字第1509號），提起上訴，本院判決如下：
    主  文
上訴駁回。
    事  實
一、己○○、丁○○於民國（下同）93年12月間得知統包內湖捷
    運線南港經貿園區工地（下稱捷運南港經貿工地）車站站體
    工程之宏元營造股份有限公司（下稱宏元公司）擬發包鋼筋
    綁紮工程，希冀競標以承攬鋼筋綁紮工程，因遲未得標，其
    二人遂於同年月30日凌晨3、4時許，前往前開工地察看，發
    現鋼筋綁紮工程之部分工作已施作，因而獲悉該鋼筋綁紮工
    程已為他人所承包，其等未能包得該工程，心中十分恚忿，
    乃與已成年之友人藍耀宗（由檢察官另案偵辦，現通緝中）
    共同意圖為自己不法所有，基於犯意之聯絡，先於93年12月
    31日20時許，己○○、丁○○共同，由丁○○出資在其等住
    處五股鄉附近一家大賣場購買塑膠束帶二條（塑膠束帶為白
    色，每一節約20公分，每一節間有方形扣，推拉方形扣因環
    節縮小將往內束緊）；再由己○○於同日23時許，以登記於
    其配偶梁季安名下之0000-000-000號行動電話與93年12月中
    旬經由不知情之陳志銘介紹而結識之拖板吊車業者葉旺在（
    綽號「小白」，由檢察官另案偵辦）聯絡，佯稱元旦趕工，
    委請葉旺在於翌日凌晨駕駛拖板吊車前往捷運南港經貿工地
    。嗣由丁○○駕駛其所有之車號AC-3651號自用小客車搭載
    己○○前往上開工地勘查，認時機成熟，即驅車前往台北縣
    板橋市○○路一帶搭載藍耀宗一同前往工地。約於94年1月1
    日凌晨1時30分許抵達該工地，丁○○將車停放於工地旁之
    馬路邊，坐於前座右側之藍耀宗將置於前方置物箱內之塑膠
    束帶取出，三人步行前往工地途中，藍耀宗取出不能證明有
    殺傷力之手槍兩把（手槍未扣案，形式、殺傷力均無從認定
    ），一把交予丁○○，一把留供己用。三人先至工地組合屋
    二樓辦公室，見宏元公司僱請看守工地之丙○○在打玩電腦
    ，丁○○、藍耀宗即喝令丙○○稱：伊等來發財的，不要擋
    他們的財路等語；丙○○於深夜突見丁○○三名壯漢侵入該
    處，心中十分畏懼，不敢抗拒，而任令丁○○以前述塑膠束
    帶將伊手、腳反綁於椅子後方，丁○○並在丙○○面前將槍
    退出彈匣一再把玩，以壓制丙○○之自由意志，使丙○○陷
    於不能抗拒之情狀。己○○繼而詢問丙○○，得知該工地之
    貨櫃屋內尚有庚○○、乙○○、戊○○三名工人在內休憩，
    遂與丁○○、藍耀宗共同基於非法剝奪庚○○等三名工人行
    動自由之犯意聯絡，推由藍耀宗留在辦公室內持槍看管丙○○，丁○○則持槍前往貨櫃屋，其至貨櫃屋後，見三名工人
    躺臥屋內，即持槍喝令彼等繼續睡覺，不得起身等語，致庚○○、乙○○及戊○○三人均心生畏懼，不敢動彈，而剝奪
    戊○○三人之行動自由，時間長達40分鐘至1小時之間。而
    己○○負責聯繫駕駛拖板吊車之葉旺在，並於葉旺在告知抵
    達工地附近時，離開組合屋至工地指揮拖板吊車進場及吊運
    貨櫃屋前約35.72公噸之鋼筋後，由葉旺在先行駛離該拖板
    吊車前往變賣。得手後，三人旋搭乘丁○○駕駛之AC-365 1
    號自用小客車離去，途中，藍耀宗並向丁○○索回該把手槍
    。
二、葉旺在將己○○、丁○○及藍耀宗強盜所得之35.72 噸鋼筋
    變賣後，得款新台幣（下同）37萬餘元，先於91年1 月1 日
    晚間7 時許，在台北縣五股鄉○○路附近，面交己○○11萬
    8 千餘元，己○○隨後交予藍耀宗10萬6000元，復於同年月
    3 日下午，在台北縣中和市○○路一帶，面交己○○11萬9
    千500 元，己○○收受後與丁○○朋分花用。
三、丙○○於丁○○三人離開工地後，努力掙脫，跑到貨櫃屋向
    戊○○、庚○○及乙○○求助，彼等持剪刀剪開綁丙○○之
    塑膠束帶，隨即報警處理，經警至現場採集指紋送請內政部
    警政署刑事警察局鑑驗比對結果，前開貨櫃屋門把上所採得
    之指紋與該局檔存丁○○指紋卡之右中指指紋相符，且經丙○○指認被告丁○○警局檔存照片，認被告丁○○為持槍綑
    綁伊之人無訛，遂由司法警察於94年1 月19日持台灣士林地
    方法院法官所核發之搜索票前往台北縣五股鄉○○路○ 段7
    巷9 弄10號1 樓己○○、丁○○二人住處執行搜索、逮捕丁○○，並依刑事訴訟法第88條之1 第1 項第4 款逕行拘提被
    告己○○後，報請並經台灣士林地方法院檢察署檢察官依同
    條第2 項簽發拘票。
四、案經台北市政府警察局南港分局（以下稱南港分局）報請台
    灣士林地方法院檢察署檢察官偵查起訴。
    理  由
壹、證據能力部分：
  一被告己○○在原審辯稱：伊於伊住處、經司法警察拘提至南
    港分局後，均遭到該分局刑事組（現已改稱偵查隊）小隊長
    鄭建良等人毆打，持電線電擊伊下體，伊因不堪刑求，迫而
    供稱伊等持槍強盜前開鋼筋，且於檢察官偵查時，亦為相同
    之不實供述，且伊因不識字，看不懂筆錄，故遲至94年5 月
    間始依同室囚友所代擬內容抄寫申訴狀云云。經查：
    (一)證人丙○○於被告丁○○等二人及藍耀宗離開工地後，努
      力掙脫，跑到貨櫃屋向庚○○、乙○○及戊○○求助，經
      庚○○三人持剪刀剪開綑綁丙○○之塑膠束帶後，立即報
      警處理，經警至現場採集指紋送請刑事警察局鑑驗比對結
      果，前開貨櫃屋門把上所採得之指紋與該局檔存丁○○指
      紋卡之右中指指紋相符，有刑事警察局94年1月5日刑紋字
      第0940002926號鑑驗書附卷可稽，並經丙○○指認被告丁○○警局檔存照片，認被告丁○○為持槍綑綁伊之人無訛
      ；司法警察即向台灣士林地方法院檢察署聲請通訊監察，
      經通訊監察查明被告丁○○之落腳處後，即於94年1月19
      日向原法院聲請搜索票，並經原法院法官核發94年聲搜字
      第86號搜索票，而於同日前往台北縣五股鄉○○路○段7巷
      9弄10號執行搜索，經搜索後，並於該處發現涉嫌與被告
      丁○○共犯本案之被告己○○，乃依刑事訴訟法第88條之
      1第1項第4款之規定逕行拘提被告己○○後，報請並由台
      灣士林地方法院檢察署檢察官依同條第2項簽發拘票，以
      補正拘提之合法性，有94年甲○安監字第0000 05號通訊
      監察書、原法院94年聲搜字第86號搜索票、台北市政府警
      察局南港分局搜索扣押筆錄及台灣士林地方法院檢察署檢
      察官拘票各一份可憑（見警聲搜字第197號卷宗第7頁至第
      8頁、偵字第1509號卷宗第51頁至第55頁、聲拘字第5號卷
      宗第22頁）。又本案司法警察搜索被告二人住處時，被告
      己○○、丁○○二人都有承認二人共犯本案一情，已經證
      人即南港分局偵查員黃瑞哲證述在卷（見原審卷(一)第185
      頁、第186頁）；核與被告己○○所陳：在警察到我家時
      ，我有承認我有犯這件事情云云相符（見原審卷(一)第44頁
      ）。本案司法警察於搜索時，依據刑事訴訟法第88條之1
      第1項第4款之規定逕行拘提被告己○○一節，於法尚無不
      合。從而，前開通訊監察、搜索、逮捕被告丁○○及拘提
      被告己○○之程序，均符合刑事訴訟法所定要件。再按，
      被告抗拒拘捕、逮捕或脫逃者，得用強制力拘提或逮捕之
      ；抗拒搜索者，得用強制力搜索之，刑事訴訟法第90 條
      前段、第132條前段分別定有明文。本案被告己○○、丁○○與藍耀宗三人涉嫌於深夜持槍至捷運南港經貿工地強
      盜鋼筋，司法警察受理本案後，研判被告二人住處可能藏
      有槍械，為掌控現場，避免在場人員受有傷害，渠等至被
      告二人住處執行搜索、拘提被告二人時，苟以強制力破門
      而入，進入後並以強制力壓制被告二人，並排除可能潛在
      之危險存在，其查緝手段難認有何不當之處，合先敘明。
    (二)被告己○○在原審94年 5月24日準備程序時，雖指稱：警
      察在家裡及警局都有打我，在家裡是捉我的人打的，打左
      胸部及腹部；... 我不識字，看不懂筆錄，有打我要我承
      認，小隊長打我左胸部好幾下，分局長在旁邊看，分局長
      表示我不老實，講要拿電線電我；... 24日及25日要去現
      場模擬，小隊長在模擬之前又把我帶到旁邊打，打我的左
      胸及左側身體，打了十幾拳，警察用全罩安全帽把我蓋住
      頭，把我的褲子脫下來用電線電我生殖器，約電了幾秒鐘
      ，我就快昏了，要我配合，不然再電一次，在這過程中分
      局長在旁邊，一直要我承認云云。然原審依據己○○之指
      述，於94年8月2日審判期日傳喚南港分局楊崇德等七人到
      庭作證後，被告己○○改稱：我在警訊及現場模擬供述所
      言，94年1月19日所做的警詢筆錄是出於我的自由意思；
      但是94年1月20日、25日的不是出於我的自由意思，是被
      刑求的；... 分局長並沒有刑求我，我在94年5月24日所
      講的站在旁邊說要我配合，不然用電線電我的分局長，不
      是在庭的證人楊崇德分局長；小隊長鄭建良有刑求我，有
      打我，是94年1月20日早上，在我自地下室走上來時，約9
      點、10點多時，他帶我出來，問我，說我騙他，就在那時
      ，他在地下室辦公室打我，1月25日借訊那次，他在地下
      室辦公室旁的客廳，4月沒有；警員黃瑞哲有刑求我，他
      是在地下室打我，20及25日都有打我；... 鄭建良、黃瑞
      哲這二人是面對面打我的，我戴上安全帽被打後，我就不
      知道是誰打我的及拿電線電擊我。有一位警官我以為是分
      局長等語（詳見同日審判筆錄第155頁、第166頁、第179
      頁、第180頁）。嗣於原審94年9月6日審判期日時復供稱
      ：（問：你們1月19日、20日及25日制作筆錄過程中，是
      否被刑求？）沒有云云（見原審卷(二)第135頁）。被告被
      告己○○有關遭到司法警察毆打刑求之指述，前後不一，
      是否確然真實，已容懷疑。再查，被告己○○就其指述司
      法警察以電線電擊其下體一節，供陳：他們是拿一捆咖啡
      色電線，我不知該電線是做何用，是何性質不知道，他們
      是先打我再拿全罩安全帽給我戴，再用電線電我的龜頭那
      裡，約電好幾秒，電我的地點是在地下室客廳，是用什麼
      電我不知道等語（見原審卷(一)第179頁、第180頁）；其中
      對於究係以何種電線、如何接電電擊伊等節均語焉不詳，
      更難認其所指遭刑求一節屬實。又查，被告己○○茍若有
      遭到司法警察刑求，依其指述內容，其遭到毆打十餘拳，
      下體受到電擊，則其身體必留下新傷痕。然被告二人於94
      年1月21日羈押於台灣士林看守所，被告己○○入所時，
      兩側膝雖有舊傷疤及全身性皮膚病，身體狀況尚好，於該
      所內就診時，雖多次主訴排尿不順及左腰酸痛要求外醫，
      經該所醫師診斷為左側尿路結石，無外醫之必要，給予藥
      物治療已好轉，目前現狀尚屬良好等情，有台灣士林看守
      所94年6月27日士所衛字第09461 00092號函在卷可憑；更
      可得見被告己○○入所時身上並無任何甫遭毆打或電擊之
      傷痕，被告己○○指述內容，顯無任何事實根據。
    (三)又查，證人即南港分局負責搜索、逮捕被告二人之刑事組
      長蘇哲平、小隊長鄭建良分別證稱：在搜索之前，先確認
      身分，即展開搜索，過程中，並無同仁與被告己○○、丁○○與身體上的接觸；研究被告丁○○之通聯、行經路線
      及蜂巢位置（即基地台位置），研判案發前後、案發時間
      聯絡的電話，發現被告二人聯絡頻繁而研判被告己○○亦
      涉案，搜索結束後，由被告二人帶領至台北縣中和市○○
      路銷贓處查察，又到五股御史路，在車上並無人動手打被
      告二人，回到分局製作筆錄，1月19日、20日均全程錄音
      、錄影，25日模擬現場時，是搭福斯7人座車子，確定沒
      有人打被告二人，因為路線是被告二人最清楚，承辦員警
      並不明瞭，不可能因為被告二人所說的路線有誤而毆打他
      們云云。該分局其餘承辦本案人員偵查員楊永昌、謝永川
      、黃瑞哲及李俊輝均一致具結證稱：於被告己○○所指時
      點，並無實施強制力或刑求之情，偵訊時，亦未見到其他
      同仁有打或電擊被告己○○等語（見原審卷(一)第164頁、
      第165頁、第177頁至第179頁、第181頁至第184頁、第189
      頁至第192頁、第197頁至第198頁，卷(二)第106頁）。渠等
      所供互核均屬相符，自難認證人蘇哲平六人證述內容有何
      瑕疵。證人黃瑞哲並且證稱：本案司法警察搜索被告二人
      住處時，被告己○○、丁○○二人均已承認犯行云云；核
      與被告己○○所陳，司法警察到搜索伊住處時，伊已承認
      犯案等語尚屬一致，已如前述。被告己○○既已承認犯行
      ，司法警察實無再予刑求之必要；被告己○○所辯：遭到
      刑求云云，顯與事理不合。又證人即南港分局分局長楊崇
      德證稱：94年1月19日被告己○○、丁○○被帶回分局時
      ，伊在南港分局三樓分局長辦公室內處理事務，沒有到制
      作筆錄的刑事組辦公室，也不知道制作筆錄的時間，沒有
      見到被告二人，也沒有與被告二人說過話云云（見原審(一)
      第193頁至第196頁）。被告己○○見南港分局分局長楊崇
      德到庭隨即改稱：分局長並沒有刑求我，我在94年5月24
      日所講的站在旁邊說要我配合，不然用電線電我的分局長
      ，不是在庭的證人楊崇德分局長；... 我就不知道是誰打
      我的及拿電線電擊我，有一位警官我以為是分局長等語（
      見原審卷(一)第166頁）。然查，南港分局刑事組辦公室係
      在地下一樓及一樓，該局地下一樓另一頭為拘留室，分局
      長辦公室則在三樓，有該分局之照片及平面圖可稽；分局
      長辦公室既在三樓，被告二人係涉嫌持槍強盜他人財物之
      重刑犯，基於防止嫌疑人脫逃之理由，豈有可能讓渠等離
      開一樓或地下一樓之範圍，被告己○○自無任何機會上到
      三樓而得以知悉分局長為何人，或有將在分局長辦公室之
      人誤認為分局長，更何況被告己○○亦供承未曾上到過南
      港分局三樓云云（見原審卷(二)第135頁），被告己○○之
      刑求指述有重大瑕疵。況且，觀諸被告己○○之第一次警
      詢筆錄，係自94年1月19日18時40分許開始至同日20時40
      分止，因被告己○○表示「我現在頭腦有些暈，我現在要
      停止受詢問」等語，該次調查程序因而停止（見偵字第15
      09號卷第18頁）；則果真本案司法警察有刑求被告己○○
      之事，必一次制作筆錄完畢，豈有因被告己○○要求即停
      止偵訊，翌日再為續行之理，被告己○○刑求指述，核與
      常情亦屬有違。
    (四)被告己○○嗣又改稱：我在警訊及現場模擬供述所言，94
      年1月19日所做的警詢筆錄是出於我的自由意思，但是94
      年1月20日、25日的不是出於我的自由意思，是被刑求的
      」云云。然查，被告己○○於94年1月19日警詢時即已供
      承其與被告丁○○、藍耀宗三人持槍綑綁工人載走鋼筋之
      事，並詳述如何綑綁丙○○、吊走鋼筋及被告丁○○前往
      工地貨櫃屋內控制其他工人等語（見偵字第1509號第14頁
      至第18頁）；而其於翌（20）日之筆錄之重點則係就藍耀
      宗及吊走鋼筋之人「小白」而為描述；衡情，自難認被告
      己○○於94年1月19日警詢已供出全部案情後，司法警察
      有於翌日就藍耀宗及「小白」之形貌、年籍等較枝節事項
      ，再對被告己○○刑求之必要。再者，被告己○○於94年
      1 月20日下午7時42分許移送士林地檢署後，於內勤檢察
      官偵查時，復再供陳伊與被告丁○○、藍耀宗三人共同綑
      綁被害人持槍強盜鋼筋等情（見偵字第1509號第74頁至第
      77頁）；經檢察官聲請羈押，於翌（21）日凌晨零時30分
      許原法院值班法官訊問時，被告己○○仍供承其與被告丁○○共同犯罪，而未提出遭警刑求之事（見原審聲羈字第
      16號第4頁至第6頁）；嗣又於同年月25日經司法警察帶同
      被告己○○、丁○○至現場模擬，模擬完畢後對於檢察官
      訊問渠等對於模擬過程有無意見時，被告己○○、丁○○
      均表示無意見，並陳明都是案發當時之經過，當日之警詢
      筆錄係出於渠等之自由意志等語（見偵字第1509號第91頁
      ）。且被告二人在模擬過程中對於渠等與藍耀宗三人共同
      持槍強盜鋼筋等節供承不諱，渠二人在模擬過程中，神情
      自若，並無遭到強暴脅迫之外觀一情，亦經本院勘驗模擬
      過程光碟無誤（內容詳見下列理由欄參、二所述及詳見本
      院94年9月20日審判筆錄第4頁）。再被告己○○、丁○○
      二人於94年1月28日因國立中央警察大學綜合警技館工地
      內鋼筋失竊案，經桃園縣警察局龜山分局借提訊問後，解
      還前對於檢察官詢其對於借提有無意見時，仍稱無意見，
      並表示伊該說的，都向警察說了，並已制作筆錄等語（見
      偵字第1509號第142頁）。檢察官嗣於94年2月23日提解被
      告己○○二人，當庭訊問被害人丙○○等人，並於同年4
      月28日將被告己○○二人交予司法警察借提外出查證指認
      「小白」為葉旺在及本案鋼筋銷贓情形（見偵字第1509號
      第189頁至第208頁）。被告二人苟有遭到司法警察刑求，
      自不可能長期隱忍不發；然自被告於94年1月20日經司法
      警察移送檢察官偵查，以迄同年4月底止已逾三月，期間
      更經檢察官提訊及原審法官訊問共六次，被告二人始終未
      曾提及遭警刑求，其前供承非出於自由意思之事，直至同
      年5月2日被告己○○始具狀表示其遭刑求云云，其事後翻
      異前供，自難採信。
    (五)參以：(1)證人即被告己○○之配偶梁季安供證：在前述搜
      索、逮捕及拘提過程中，伊未看到警察毆打被告己○○云
      云（見原審卷(一)第200頁、第201頁）；(2)被告己○○國中
      肄業，識字一節，亦經被告丁○○、證人梁季安證述在卷
      ；另從被告己○○於原法院審理期間，一再要求原法院準
      備紙筆供其當庭記載證人所陳內容，及自94年5月2日起迄
      於94年9月27日止，具狀提出抗辯、聲請交保或提出抗告
      ，次數高達6次等情，亦足證明被告己○○語文表達、辨
      識及繕寫能力，無何問題，其所辯因不識字，看不懂筆錄
      ，故遲未向檢察官陳述遭刑求之事等語，要屬諉卸之詞；
      (3)況，被告丁○○於原法院準備程序期間，雖曾附和被告
      己○○，而供稱：在我房間，警察上了手銬後，打我的後
      頸部，問我槍在何處，我表示不知情，警察打我的後頸部
      2下，又推我；... 在我五股成泰路的家裡，有一位小隊
      長就自我的後頸部打了二下，又用手肘撞我的側腰；...
      從上警車到做完筆錄我都沒有再被打云云（見原審卷(一)第
      13頁、第39頁）；然其後於94年8月2日原法院審理中已改
      稱：事實如檢察官所起訴的，過程及事實我認罪，但我的
      動機是偷不是搶；.. 我在警詢94年1月19日及20日、94年
      1月25日及94年4月28 日現場模擬、94年1月20日、94年4
      月23日及94年4月28日偵訊及羈押中所言全和事實相符，
      沒有問題；就算我的本意是竊盜但卻演變為強盜，但若依
      強盜判罪我還是認了；不做刑求抗辯；... 我和己○○沒
      有始終在一起，大部分在一起，有時開庭沒有在一起，我
      在場時沒有看到有任何員警打或電或出言恐嚇要借提修理
      己○○之所以為刑求抗辯，是應被告己○○之要求等語（
      見原審卷(一)第154頁、第155頁）；(4)被告己○○在本院準
      備程序已捨棄刑求抗辯。益證被告己○○指述其於警詢中
      遭刑求云云，純屬事後卸責之詞，洵不足採。
    (六)是被告丁○○、己○○於警詢、偵訊所為之自白均出於任
      意，依刑事訴訟法第156條第1項規定得為證據。
  二證人乙○○於警詢中所為供證，雖屬被告以外之人於審判外
    之陳述，唯因其等所在不明而經本院拘提無著，其等司法警
    察調查中所為之陳述，又核與其他證人之供證相符，而證明
    具有可信之特別情況，且為證明犯罪事實之存否所必要，依
    刑事訴訟法第159條之3第4款之規定，得為證據。又，證人
    丙○○、陳志銘於檢察官偵查中所為供證，雖亦屬被告以外
    之人於審判外之陳述，然並無顯有不可信之情況，依刑事訴
    訟法第159條之1第2項之規定，亦得為證據。
貳、實體部分：
  一訊據被告己○○雖坦承伊與被告丁○○二人欲承包上開工地
    鋼筋綁紮工程，二人於93年12月30日凌晨3、4時許，前往前
    開工地察看結果，發現該鋼筋綁紮工程已為他人所承包，心
    中十分恚忿，遂於翌（31）日夜間11時許，先由伊以0000-0
    00-000號行動電話與拖板吊車業者葉旺在聯絡，佯稱元旦趕
    工，委請葉旺在於翌日凌晨駕駛拖板吊車前往捷運南港經貿
    工地；再由被告丁○○駕駛車號AC-3651號自用小客車搭載
    己○○前往上開工地勘查後，再驅車前往台北縣板橋市○○
    路一帶搭載藍耀宗一同前往工地，約於94年1月1日凌晨1時
    30分許抵達工地，由伊負責聯繫駕駛吊車之葉旺在，並於葉
    旺在告知抵達工地附近時，離開組合屋至工地指揮拖板吊車
    進場及吊運貨櫃屋前約35.72公噸之鋼筋後，囑葉旺在先行
    駛離該拖板吊車前往變賣；該鋼筋變賣後，得款共37萬餘元
    ，葉旺在先於91年1月1日晚間7時許，在台北縣五股鄉○○
    路附近交伊11萬8千餘元，伊隨後交予藍耀宗10萬6000 元，
    葉旺在復於同年月3日下午，在台北縣中和市○○路一帶，
    再次交付11萬9千500元，伊收受後與被告丁○○朋分花用等
    情；但否認有強盜之犯行，在原審辯稱：伊與被告丁○○為
    承包前述鋼筋綁紮工程，曾向藍耀宗借款與被告丁○○多次
    宴請承包前開工地基樁棄土工程之拓實工程有限公司總經理
    高清雲，希冀高清雲引介認識宏元公司董事長林琮貴而得以
    承包該鋼筋綁紮工程。嗣因遲未得標，伊與被告丁○○於93
    年12月30日凌晨3、4時許，前往前開工地察看，發現鋼筋綁
    紮工程之部分工作已承包他人施作，心中十分不滿，且伊二
    人於翌（31）日白天，均聯絡高清雲無著，無從質問承攬鋼
    筋綁紮工程落空之緣由，而於同日下午6、7時許，復接獲藍
    耀宗催討借款之電話，返回住處後，被告丁○○提議由渠收
    買丙○○，以竊取前開工地之鋼筋，二人商量底定，伊於同
    日晚間11時許，以電話聯繫藍耀宗，嗣與被告丁○○駕車前
    往台北縣板橋市○○路一帶搭載藍耀宗一同前往工地；伊三
    人抵達工地後，伊在車內以電話聯絡葉旺在，被告丁○○及
    藍耀宗二人則先行下車前往工地組合屋二樓辦公室，待伊通
    話完畢下車進入組合屋二樓辦公室時，見丙○○一面打玩電
    腦遊戲，一面與被告丁○○、藍耀宗聊天，丙○○嗣並請伊
    抽香菸，伊詢明附近無巡邏箱及貨櫃屋裡尚有三名工人後，
    即下樓到工地指揮葉旺在駕駛拖板吊車進場、吊取鋼筋及駛
    離工地，旋即搭乘被告丁○○所駕汽車離去，伊係為報復高
    清雲使其難堪、無法對公司交代，而以竊取鋼筋之犯意前往
    該工地，伊對於被告丁○○、藍耀宗二人持槍及綑綁丙○○
    之事，毫不知情，伊無強盜之故意云云。在本院辯稱：這個
    案件根本不構成強盜，至於是什麼罪我不知道；當初我和我
    的合夥人要承包高清雲的案件，我們前後洽談壹個多月，高
    清雲吃喝都花我們的錢，後來我就約丁○○去找高清雲，我
    人在樓下就發生這個強盜案，我沒有綁被害人，也不知道樓
    上發生什麼事情；因為之前高清雲騙我們說這個工程要讓我
    們承包，但是後來讓別人承包，有約好一起去找高清雲給一
    個交代，不要是去搶，叫吊車是因為藍耀宗說，如果我們的
    損失賠償談不成，就要吊一些鋼筋，彌補損失；丙○○看到
    我們，因為認識，他就不理我們，他坐在那裡，我站在門旁
    邊抽煙，說這麼晚上，怎麼你壹個人，他說還有三個人，這
    時我有電話進來我就下樓了，一下子丁○○和藍耀宗下來，
    他們走到貨櫃屋，藍耀宗走回組合屋，林傳成就沒有再出來
    了；後來吊車就打電話給我，說他已經到了，我就叫他到工
    地，把工地的鋼筋吊走等語。另被告丁○○在原審對於前揭
    犯罪事實原已坦承不諱；然在本院又翻異前供，改稱：當天
    只是要去找高清雲問說為何本來這個工地要讓我們作，又對
    我們白吃白喝。我們不是要去強盜他，沒有那個意圖；鋼筋
    被載走，被賣掉都不是我的本意；我認為這個不是強盜案，
    當時我有限制工地看寮的工人，我認為只是妨害自由，一開
    始我並不知道他們搬東西，搬東西的人是己○○叫去的，我
    們沒有聯絡說要搬東西；藍耀宗把槍給我之後，我就把槍放
    在口袋，我沒有把槍拿出來，也沒有說是來發財的這句話；
    因為我與己○○前一天有到工地去過，丙○○認得我們，丙○○從樓上探頭出來看到我們，他就走回去，我們就走上去
    ，我沒有喝令他們。我們到樓上後就跟丙○○聊天，己○○
    問他這附近還有沒有人，我忘記他怎麼回答，己○○就下去
    了，藍耀宗還有我都有和丙○○聊天，是我拿塑膠束帶綁丙○○的，是藍耀宗過去喝令他們才叫我過去顧著，我就那邊
    顧著，後來藍耀宗又走回去看住丙○○云云。惟查：
    (一)被告己○○之供述：
      1.於94年1月19日警詢供稱：（問：94年1月1日約2時許位
        於南港經貿二路（經貿北站工地內）發生看顧工人遭人
        持槍捆綁及恐嚇後載走工地鋼筋是否你等所為？）是的
        ；是我提議前往，是日由林傳成開他的AC-3651自小客
        車載我及藍耀宗三人前往另吊車方面、我已事前通知依
        時前往；到達工地，前往辦公室時藍耀宗拿一把手槍給
        林傳成使用，當時林傳成要看顧工人配合並拿出事先準
        備的塑膠綁繩將工人的雙腳綁起，雙手反綁在後，並叫
        工人坐在辦公室椅子上由藍耀宗看住工人，我環顧四周
        及聯絡吊車人員，另林傳成便前往工地貨櫃屋內控制其
        他工人；... 吊車方面的人分得四成，我及丁○○、藍
        耀宗分得六成，共賣得新台幣三十六萬餘元，我跟吊車
        人員綽號小白拿了新台幣二十三萬餘元，我分藍耀宗新
        台幣三萬六仟元，其餘款項我與林傳成共同花用因我們
        住在一起；... （問：你如何拿取販賣鋼筋所得款項？
        ）我是以電話催小白分別兩次拿取款項，第一次拿新台
        幣十一萬餘元，第二次拿新台幣十一萬九仟五佰元均由
        小白電話約我在中和市○○路上拿取；... 因槍械是藍
        耀宗提供，當天用完就由藍耀宗帶走云云（見偵字第15
        09號卷第15頁至第17頁）。
      2.於94年1月20日警詢供稱：我以我的0000000000行動電
        話打小白的0000000000行動電話聯絡前往載鋼筋；（問
        ：你等事先備妥的塑膠綁繩是如何來的？）是我與丁○○在作案前93年12月31日，約20時在我們住處五股鄉附
        近一家十元大賣場由丁○○出資購買等語（見偵字第15
        09號卷第20頁）。
      3.經警於94年1月20日移送士林地檢署，於內勤檢察官偵
        查時，供述並以證人身分具結證稱：94年1月1日凌晨1
        時餘分，伊致電藍耀宗，並搭乘被告丁○○所駕車號
        AC-3651號自用小客車前去搭載藍耀宗，同往前開工地
        ，在車上有看見藍耀宗拿一把槍，抵該工地停妥汽車，
        進入工地時，藍耀宗拿槍給被告丁○○，伊三人同時進
        入工地後，就由被告丁○○先去組合屋叫被害人配合一
        點，藍耀宗拿出塑膠束帶，再由被告丁○○綑綁他，之
        後由藍耀宗看住該名工人，我詢問被害人是否附近尚有
        其他的人，他說貨櫃屋內有三個在睡覺，約等了半小時
        車子來了之後，由被告丁○○持槍去貨櫃屋控制另外在
        睡覺的工人，伊在工地指揮吊車把鋼筋吊走云云（見94
        年度偵字第1509號第74頁至第78頁）。
    (二)被告丁○○之供述：
      1.於94年1月19日警詢供稱：我與藍耀宗各持一把槍進入
        工地強盜；（問：你所持槍枝何人提供？何種型式？）
        是藍耀宗提供給我的，我對槍枝不了解，只知是一把黑
        色小手槍，何種型式我不知道；我駕駛AC-3651黑色自
        小客車搭載藍耀宗及己○○二人至工地外，停車步行進
        入工地時藍耀宗交予我一把手槍，隨即進入工地組合屋
        二樓辦公室，將守夜之工人一名由我用藍耀宗交予我之
        塑膠束帶，綁住其雙腳，由己○○聯絡吊車將鋼筋吊走
        ；載辦公室時己○○詢問守夜之人現場有無監視器及其
        他工人居住，工人說貨櫃屋內還有人，所以我們下去發
        現有三名工人正在睡覺，就由我持槍因我欠錢請他們配
        合；吊車離開後，我先去開車，楊、藍二人再步行工地
        外後再搭我的車離開，當時時間已經超過3時30分；我
        應該分到八萬多元，但己○○只給我六、七萬元，因我
        們住一起，所以我們錢都共用；一月一日傍晚在成泰路
        住處己○○有拿過磅單給我看，我記得重量為36噸多，
        賣多少錢我不清楚，應該有37萬或38萬元左右，因吊車
        有分得一部份，藍耀宗也分得36000元，所以我才分得
        八萬多；一開始我與己○○跟吊車他們說工地為我們所
        承覽，我們要將鋼筋偷出去賣，當時吊車要求贓款要分
        三分之一，後來他發現該工地非我們的，所以於變賣鋼
        筋後他反向我們要求要分一半，且鋼筋是吊車他們載去
        賣的，錢在他手上，所以就依他所要求分一半給他；我
        與己○○宴請總經理時，都是藍耀宗先墊款，後來藍耀
        宗向己○○要帳時，我們沒錢藍某就說，沒錢就把鋼筋
        載去賣，後來我與己○○載共同討論時，藍耀宗有聽到
        要求說算他一份，於93年12月30日我與己○○前往該工
        地發現總經理所說都是騙我，因此決定要偷他的鋼筋；
        （問：93年12月31日晚上你們如何約定前往該工地？）
        我與己○○住在一起，所以於當晚23時59分跨年計時時
        ，我二人前往工地勘查後，由我駕車至板橋南雅夜市附
        近搭載藍耀宗共同返回工地，期間由己○○聯絡吊車他
        們到云云（見偵字第1509號卷第23頁至第25頁）。
      2.於94年1月20日警詢供稱：（你進入工地強盜鋼筋時，
        捆綁工人之塑膠束帶是何來？）是我與己○○於93年
        12月31日晚上約20時許，在我們住處五股鄉○○路○段
        附近某10元商店所購得等語（見偵字第1509號卷第28頁
        ）。
      3.於94年1月20日檢察官偵查中供稱：我是去工地強盜鋼
        筋；本來營造廠的總經理高清雲答應讓我們作（綁鐵仔
        ）就是綁鋼筋的工作，後來總經理反悔，我們一直請他
        吃飯但是他都沒有履行答應我們的事情，後來我們去工
        地看，發現他已經給別人做了，我們就在30日凌晨3、4
        點，我跟己○○喝酒後經過南港經貿二路捷運經貿北站
        工地前，我們二人共同提議要去把鋼筋載出去賣。我們
        就在94年1月1日凌晨1點多共乘我AC3651號的車到現場
        ，己○○打電話給藍耀宗，之後，我們就開著我的車去
        載他，到達現場之後，藍某拿出一把槍給我，我一共只
        看到一把槍，我是到工地才知道他有帶槍。我們三人同
        時進入工地之後，就由我先去組合屋叫被害人配合一點
        ，藍某拿出塑膠繩給我，由我去捆綁他，之後，就由藍
        某看住該名工人，之後再由我拿槍到組合屋去控制另外
        三人；藍某就到樓上去了；之後就由楊某在工地指揮吊
        車將鋼筋吊走；就如楊某所述；都是楊某下車去接洽。
        第一次拿到錢的地點是在五股成泰路我的住處附近云云
        （見偵字第1509號卷第80頁、第81頁）。
      4.於94年2月23日檢察官偵查中供稱：（問：你們如何分
        工？）我負責看管在工寮的三名工人；藍耀宗是負責看
        管丙○○；... （問：當天共有幾把槍？）我拿一把槍
        云云（見偵字第1509號卷第161頁、第162頁）。
      5.於94年8月2日原法院審理中供稱：事實如檢察官所起訴
        的，過程及事實我認罪，但我的動機是偷不是搶；...
        我在警詢94年1月19日及20日、94年1月25日及94年4月
        28日現場模擬、94年1月20日、94年4月23日及94年4月
        28日偵訊及羈押中所言全和事實相符，沒有問題；就算
        我的本意是竊盜但卻演變為強盜，但若依強盜判罪我還
        是認了；不做刑求抗辯等語（見原審卷(一)第154頁、第
        155頁）。
    (三)被害人之指述：
      1.證人乙○○於94年1月1日警詢中供稱：（問：控制你們
        的歹徒特徵為何？歹徒入工寮內時有無與你們對話？）
        圓臉、臉黑、理平頭、年約三十多歲、穿深色皮衣、藍
        色牛仔褲、白布鞋、抄台語口音；進入工寮後手槍就掏
        出來說：我不會為難你們，我只要錢而已；說完後就坐
        在工寮內之椅子上，等到外面吊完鋼筋之後才離開，離
        開時便用面紙盒將工寮中三個人之手機收走後才離去；
        共有三人遭歹徒控制；無用繩索捆綁。無人受傷；於工
        信工程公司之顧寮人員前來要求我們將他鬆綁時才離開
        工寮。將工信工程公司之顧寮人員鬆綁時才報警；工信
        工程公司之顧寮人員報警的；... 約今（一）日三時許
        ，我就聽到車子進來的聲音，之後一位不詳男子（約三
        十歲、臉圓、膚黑）進到我們睡覺之貨櫃屋，歹徒右手
        拿一支黑色手槍喝令我繼續睡覺，並稱他是來賺錢的不
        想傷害我們，控制我們約四十分後（其過程，該男子控
        制完後，我馬上聽到很大引擎聲，應該是吊鋼筋車輛所
        發出的，直到鋼筋車開走後），該男子從貨櫃屋出去後
        沒幾秒與另外兩人在進入拿一個面紙盒叫我們將手機交
        出，該批男子拿完手機後就離去了；共被搶兩堆鋼筋，
        一堆較多（高約五十公分），一堆較少（高約二十多公
        分），我只知道六分鋼筋，長度我不知道；... 我心理
        裡很害怕，我都沒動躺在床上云云（見偵字第1509 號
        卷第38頁、第41頁、第42頁）。
      2.證人丙○○於94年2月23日檢察官偵查中具結供證：我
        在組合屋辦公室內值班；凌晨一點半左右，有三個人到
        辦公室內，我看到二支槍，在組合屋時，有聽到外面有
        吊鋼筋的聲音，當時他們還有問我工地還有無其他的人
        ，我說有三個工人在貨櫃屋的工寮內睡覺；確定，就是
        丁○○及藍耀宗各拿一支槍；（問：當天到你辦公室的
        是否庭上二位？）是，其中丁○○就是拿綁電腦的束帶
        綁我，並且持槍之人；二把，藍耀宗後來看管我的時候
        才拿出來；庭上的己○○沒有拿槍云云（見偵字第1509
        號卷第160頁、第161頁）。在原審又具結證稱：（問：
        丁○○拿出塑膠束帶時，有幾人在組合屋辦公室？）三
        個人；... （問：丁○○用塑膠束帶綁你時，有幾人在
        組合屋辦公室？）三個人；... （問：你的手腳剛被綁
        好之後，有幾人在組合屋辦公室？）三個人；... （問
        ：你第一次看到槍時，有幾個人在組合屋辦公室）三個
        人等語（見原審卷(二)第18頁、第19頁）。
      3.證人林琮貴於94年2月23日檢察官偵查中具結供證：我
        是宏元公司負責人；現場鋼筋是我承包後，再請陳茂盛
        先生雇員來幫我綁鋼筋；所以在工寮內的庚○○、乙○○、戊○○就是陳茂盛請來要綁鋼筋的工人；當時被搶
        的鋼筋算是我的等語（見偵字第1509號卷第160頁）。
      4.證人庚○○在原審供證：當晚伊與乙○○、戊○○三人
        睡到貨櫃屋，睡到一半，有一人開門進來，那個人說繼
        續睡覺，不要起來，要載鋼筋，等鋼筋弄好，再去上廁
        所，因為外面有人及磅車在吊鋼筋，伊等害怕會遭到不
        利，不敢反抗；磅車離開後，丙○○有到貨櫃屋來，雙
        手被塑膠束帶綁在後面，由乙○○拿工地小鋸片把塑膠
        束帶鋸開，然後打電話報告老闆並報警云云（見原審卷
        (二)第33頁至第38頁）。
    (四)本案於94年1月25日經警帶同被告己○○、丁○○至現場
      模擬，在進到工地之前的馬路上，被告丁○○指出藍耀宗
      交槍的地點，被告己○○表示伊有看到藍耀宗有拿槍給被
      告丁○○，該槍是黑色的，在警察命被告丁○○模擬如何
      拿出手槍及如何綑綁丙○○，及被告二人所站的位置之前
      ，被告己○○業已進到組合屋二樓辦公室，被告己○○並
      模擬說，伊問丙○○附近有沒有看顧的人，或是「監視器
      」等語，業經原法院勘驗模擬過程錄影帶屬實（見原審卷
      (二)第152頁至第154頁）。被告己○○於模擬完畢後之警詢
      中並供稱：93年12月31日下午11時許，伊與被告丁○○二
      人至現場察看，認為有人看守，怕人手不夠，所以聯絡藍
      耀宗，並約定立即前往板橋市○○路ATT電動遊樂場見面
      ，三人會合後約於94年1月1日凌晨2時許被告丁○○駕車
      搭載伊與藍耀宗再次前往前開工地，行車路線由華中橋走
      市○○道接環東大道直接到犯罪現場，在車上藍耀宗取出
      手槍把玩，到犯罪現場交1把手槍給被告丁○○，被告丁○○將車停放在工地外馬路旁，伊三人步行進入工地後，
      被告丁○○、藍耀宗二人將工地看守之工人綑綁控制；..
      . 事後伊三人由被告丁○○駕車由南湖大橋上中山高速公
      路回五股住處云云（見偵字第1509號卷第93頁至第97頁）
      。且被告己○○、丁○○二人在模擬過程中，神情自若，
      並無遭到強暴脅迫之外觀一情，亦經原法院勘驗模擬過程
      光碟無誤（見原審卷(二)第154頁）。被告二人於模擬完畢
      後對於檢察官訊問渠等對於模擬過程有無意見時，被告己○○、丁○○亦均表示無意見，且所陳均是案發當時之經
      過，當日之警詢筆錄係出於渠等之自由意志等語（見偵字
      第1509號卷第91頁）。足證被告己○○警詢、模擬現場及
      檢察官94年1月20日、2月23日所為之自白均出於自由意思
      ，該項自白堪以採信。綜上，被告己○○於警詢時、檢察
      官偵查時及嗣經警借提至現場模擬時，均已坦承伊與被告
      丁○○、藍耀宗共同持槍並綑綁丙○○，致令丙○○不能
      抗拒，而吊走前開工地之鋼筋等語，已屬明確。
    (五)被告己○○、丁○○二人經由承包本件基樁棄土工程之拓
      實公司總經理高清雲之引介，曾與證人即統包捷運南港經
      貿工地車站站體工程之宏元公司董事長林琮貴見面，並於
      工地洽談鋼筋綁紮工程承包事宜，然該工程並未發包予被
      告，而係先由臨時工承作，嗣則委由陳茂盛施工，鋼筋由
      工信工程有限公司進料，但所有權屬於宏元公司所有，為
      被告強盜所得之鋼筋共是35.72噸一節，業據證人林琮貴
      於檢察官偵查、原法院審理中證述明確（見偵字第1509號
      第160頁、原審卷(二)第24頁至第31頁）；並有遺失鋼筋明
      細表一份在卷可稽（見偵字第1509號第218頁）。而被告
      己○○、丁○○於93年12月間即經高清雲引介與林琮貴見
      面，並於工地洽談鋼筋綁紮工程承包事宜，彼時即已得知
      該工程負責人為林琮貴，且被告二人嗣於94年12 月30日
      凌晨3、4時許，前往前開工地察看，並詢問丙○○結果，
      發現鋼筋綁紮工程之部分工作已施作，高清雲並非宏元公
      司總經理，高清雲與該公司無涉等情，亦經被告二人供承
      在卷，足認被告己○○、丁○○係因接洽鋼筋綁紮工程而
      得知捷運南港經貿工地有大量之鋼筋進場，強盜前，即已
      明知該工地內之鋼筋屬於宏元公司所有，渠二人竟謀議吊
      走之，渠等有不法所有意圖，至屬明確。被告二人及藍耀
      宗所強盜之鋼筋既屬宏元公司所有，與高清雲無關，被告
      二人所辯因多次宴請高清雲仍未能承包該鋼筋綁紮工程，
      為報復高清雲，乃起意載運云云，自無解於渠等強盜主觀
      犯意之存在，灼然甚明。
    (六)又，被告己○○、丁○○先於93年12月30日凌晨3、4 時
      許，酒後至捷運南港經貿工地察看，至94年1月1日凌晨，
      負責看守工地之丙○○正在組合屋二樓辦公室內打玩電腦
      時，被告己○○、丁○○及藍耀宗進入組合屋二樓辦公室
      ，即喝令丙○○稱：他們來發財的，不要擋他們的財路等
      語，丙○○心中十分畏懼，不敢抗拒，而任令被告丁○○
      以前述塑膠束帶將伊手、腳反綁於椅子後方，被告丁○○
      並在丙○○面前將槍退出彈匣一再把玩，被告己○○繼而
      詢問丙○○，得知該工地之貨櫃屋內尚有庚○○、乙○○
      、戊○○三名工人在內休眠，遂由藍耀宗看守丙○○約40
      分鐘，此期間內，丙○○有聽到大貨車的聲音，待大貨車
      之聲音消失後，藍耀宗離去，離去前強取丙○○及宏元公
      司所有之行動電話共3支，丙○○一直等到三人都離去後
      ，始掙脫腳上之塑膠束帶，跑到貨櫃屋請求庚○○等工人
      協助剪除手上之塑膠束帶，然後通知宏元公司人員並報警
      等節，業據證人丙○○、庚○○指證如前。況且被告己○○於94年1月20日經檢察官聲請羈押，於原法院羈押庭值
      班法官訊問時供承：伊當時有看到丙○○被綑綁云云（詳
      見本院94年度聲羈字第16號第5頁）。其於現場模擬時復
      坦承：其於證人丙○○遭被告丁○○綑綁時，人已進到該
      二樓辦公室等情，復據原審勘驗被告二人模擬現場光碟片
      無訛（見原審卷(二)第153頁）；足證被告己○○、丁○○
      及藍耀宗三人係同時、同地對於負責看守工地、鋼筋之丙○○施以強制力，至達於丙○○不能抗拒之程度。參諸被
      告丁○○並無收買證人丙○○情事，已經被告丁○○供明
      在卷；被告二人與丙○○又非相識，丙○○既係宏元公司
      僱請看守鋼筋之人，除非授予重金，其無與被告二人勾串
      盜賣鋼筋之理。乃被告己○○行前既未詢明被告丁○○將
      以多少款項收買丙○○，何時付款，當天到現場時復未再
      向被告丁○○確認丙○○確已點頭同意等情，亦為被告己○○所不爭執，顯見被告己○○主觀上始終並無被告丁○○收買勾串丙○○之認識；是其所辯：因被告丁○○告稱
      將收買丙○○，因認係竊取鋼筋，伊對於被告丁○○、藍
      耀宗二人持槍綑綁丙○○之事不知情，伊與被告丁○○、
      藍耀宗二人無強盜之犯意聯絡云云，純屬事後飾卸之詞，
      諉無足採。
    (七)再查，丙○○於前述組合屋二樓辦公室遭被告丁○○綑綁
      後，被告己○○曾詢問證人丙○○，附近有無其他人及有
      無巡邏箱，經證人丙○○告知貨櫃屋內尚有庚○○等三人
      正在休眠後，被告丁○○隨即前往貨櫃屋控制庚○○三人
      ，然後被告己○○下樓指揮葉旺在吊載鋼筋，藍耀宗則負
      責看守丙○○等節，亦據被告己○○、丁○○坦承在卷。
      足見被告己○○、丁○○及藍耀宗三人對於本案強盜及控
      制現場附近人員以避免事跡敗露一節，已有相當謀劃及分
      工，是被告己○○對於被告丁○○為避免庚○○三人抗拒
      或報警，而持槍控制庚○○三人，剝奪庚○○三人行動自
      由一節，亦有犯意聯絡，洵屬明確。
    (八)另查，被告己○○經由不知情之陳志銘介紹而認識拖板吊
      車司機葉旺在，並由葉旺在於94年1月1日凌晨駕駛拖板吊
      車前往捷運南港經貿工地載運鋼筋，葉旺在將被告己○○
      、丁○○及藍耀宗強盜所得之35.72噸鋼筋變賣後，得款
      37萬餘元，先於91年1月1日晚間7時許，在台北縣五股鄉
      ○○路附近，面交被告己○○11萬8千餘元，被告己○○
      隨後交予藍耀宗10萬6000元，葉旺在復於同年月3日下午
      ，在台北縣中和市○○路一帶，面交被告己○○11萬9千
      500元，被告己○○收受後與被告丁○○朋分花用等情，
      分據被告二人供明在卷，核與證人陳志銘於偵訊中結證內
      容（見偵字第1509號第第220頁、第221頁），大致相同。
      被告二人如僅僅為報復高清雲而盜取鋼筋，得手後自應隱
      匿鋼筋，待高清雲協助宏元公司詢問鋼筋下落時，再以之
      為談判之手段，被告捨此不為，既將鋼筋變賣換價，且朋
      分花用，渠等有為自己不法所有之意圖，昭然若揭。彼等
      所為「認遭耍弄而興報復之心」之辯詞，乃屬卸責之詞，
      自無可採。
    (九)被告丁○○雖在原審辯稱：僅係基於竊盜之犯意；又在本
      院辯稱：係犯妨害自由罪等語。然不論該被告原始犯意如
      何，其至現場時所為既已該當於加重強盜罪之構成要件，
      即應依加重強盜罪論處。是其在原審所辯：僅係基於竊盜
      之犯意；及在本院所辯：係犯妨害自由罪等語；均不足採
      。
    (十)被告二人與藍耀宗共同持以強盜鋼筋之手槍二把，雖因未
      扣案，其形式、殺傷力與否均屬不明，而無從據以認定該
      等所指之手槍，是否為槍砲彈藥刀械管制條例所稱之槍砲
      ；然該等物品，依被告及被害人之上揭供述，就其外觀判
      斷既均認係屬手槍，以外觀手槍形狀，在夜間視線不明之
      情況下持以行使，仍足以押制人之自由意識，附此敘明。
    (十一)綜合上述，被告己○○、丁○○所辯均無足採。本案事證
      明確，被告犯行均堪認定。
  二論罪法條：
    (一)被告己○○、丁○○與藍耀宗深夜侵入前開工地，綑綁復
      持槍威嚇丙○○，至使丙○○不能抗拒，而取走宏元公司
      所有鋼筋，核渠等所為，係犯刑法第330條第1項、第328
      條第1項結夥三人以上強盜罪。被告二人及藍耀宗實施強
      盜犯行中，對丙○○所為強暴、脅迫等非法方法剝奪被害
      人行動自由行為，應包括在強盜行為之內（最高法院91年
      台上字第803 號判決、92年台上字第2184號判決參照）。
      被告丁○○持槍至貨櫃屋內威嚇庚○○三人繼續睡覺，不
      可起身，而剝奪庚○○三人行動自由，係犯同法第302條
      第1項非法剝奪他人行動自由罪。被告丁○○以一持槍威
      嚇行為，同時剝奪庚○○、乙○○、戊○○三人之行動自
      由，為想像競合犯，被告己○○與被告丁○○間有犯意聯
      絡及行為分擔，均為共同正犯。
    (二)被告二人所犯加重強盜罪、非法剝奪行動自由罪間，有方
      法結果之牽連關係，依刑法第55條後段之規定，應從較重
      之加重強盜罪處斷。
  三原審基此適用刑法第28條、第330條第1項、第328條第1項、
    第302條第1項、第55條、第38條第1項第2款之規定，並審酌
    被告二人年輕力壯，理應奮發向上，捨此不由，竟於深夜持
    槍進入前開工地強盜鋼筋，且因鋼筋體積龐大，沈重異常，
    強盜時動用大型機具及車輛吊取載運，其情狀對被害人心理
    造成莫大之震懾及恐懼，嚴重危害社會安全，惡性重大。再
    考量被告二人經警查獲後坦承犯罪，並於檢察官偵查時互相
    作證供出全部案情，本應於法定刑內從寬處理。然被告二人
    於檢察官偵查末期相互勾串，為脫卸刑責，既誣指丙○○接
    受渠等收買，故佈遭搶外觀，復指稱渠二人於警詢時遭本案
    司法警察刑求逼供。被告己○○更惡意攀誣遭司法警察毆打
    二十餘拳，下體遭電擊云云，甚至連素未謀面，不可能對其
    刑求之南港分局分局長亦遭其指控稱：在司法警察電擊刑求
    伊過程中，分局長一直在旁要伊配合，否則繼續電擊等語，
    指述內容廣泛荒謬至極，致使本院依法傳喚證人楊崇德等南
    港分局員警共達七人到庭作證，除嚴重浪費司法資源，耽誤
    南港分局轄區勤務之進行，並嚴重斲喪政府機關之威信。被
    告丁○○於本院傳喚證人楊崇德等人到庭作證同時，雖再度
    坦承犯行，並供承本案司法警察未曾對其刑求，其前所提刑
    求抗辯，係應被告己○○之要求而為之，堪認被告丁○○尚
    能知錯，與被告己○○相較，其犯罪後態度尚稱良好，然其
    迄於本案辯論終結前，仍受被告己○○影響，與被告己○○
    同聲一氣，對於被告己○○涉案關鍵仍避重就輕，不願吐實
    ，令人扼腕。參以，被告己○○於本案審理期間有多次衝撞
    本院同仁行為，有卷附資料可據，足見其目無法紀，行徑囂
    張，肆無忌憚，且迄無悔意。加以，本案被告二人雖屬共犯
    ，然本案起因於被告己○○向藍耀宗借款宴請高清雲，但工
    程承攬落空，藍耀宗催討甚急，被告己○○乃起意強盜鋼筋
    ，由其聯絡葉旺在並指揮葉旺在吊取載運鋼筋變賣，所得贓
    款除支付葉旺在之報酬及交予藍耀宗之款項外，率多由被告
    己○○支配使用，被告二人在本案犯罪行為之分擔上，被告
    己○○居於主要角色，本院斟酌被告二人之犯罪動機、角色
    分配、犯罪後態度，被告己○○勾串被告丁○○，誣指丙○○與伊等勾結共同犯罪及攀誣本案司法警察刑求逼供，嚴重
    浪費司法資源，恣意傷害司法警察官署之尊嚴，認被告二人
    雖屬共犯，然渠二人之刑度仍須為適當區隔等一切情狀，分
    別就被告己○○判處有期徒刑拾壹年陸月，被告丁○○判處
    有期徒刑玖年貳月。復以扣案之塑膠束帶二條（各原係三根
    塑膠束帶相接而成，但已緊扣在一起，無法分離），係屬被
    告丁○○所有，用以綑綁丙○○以強盜鋼筋，已經被告丁○○供明在卷，爰依刑法第38條第1項第2款之規定沒收；另被
    告二人與藍耀宗共同持以強盜鋼筋之手槍二把，並未扣案，
    其形式、殺傷力與否不明，因而無法認定其是否為槍砲彈藥
    刀械管制條例所稱之槍砲，且無法證明係屬共犯藍耀宗所有
    供犯罪所用之物，為免日後執行之困難，爰不為沒收之諭知
    ，併此敘明。又敘明：公訴意旨另以藍耀宗為避免丙○○、
    庚○○、乙○○、戊○○報警，離去前取走前開工地組合屋
    二樓辦公室內之行動電話3支（一支丙○○所有，另二支宏
    元公司所有）、貨櫃屋內庚○○、乙○○、戊○○三人之行
    動電話各1支，因認被告二人就此部分與藍耀宗共犯刑法第
    330條第1項、第32 8條第1項之強盜罪嫌。公訴人認被告二
    人就此部分涉犯前揭加重強盜罪嫌，無非係以丙○○、庚○○、乙○○、戊○○三人之指述為論據。惟訊據被告二人均
    堅決否認有此部分犯行，辯稱：該部分係藍耀宗個人行為，
    伊等離開前開工地，進入車內後，始發現藍耀宗以面紙盒子
    裝有該六支行動電話，嗣後據藍耀宗告稱已將該行動電話丟
    棄等語。經查，藍耀宗留下來看守丙○○約四十分鐘，離去
    前取走前開工地組合屋二樓辦公室內之行動電話3支一情，
    業據丙○○供述在卷（詳見本院94年8月16日審判筆錄第6頁
    ），而犯案男子中之一人離開貨櫃屋前取走前述六支行動電
    話，其前只聽到吊車吊取鋼筋之聲音，並未聽到他人講話聲
    ，亦經證人庚○○、乙○○、戊○○三人供述在卷（詳見94
    年度偵字第1509號第38頁、第46頁、第161頁），而持槍進
    入貨櫃屋內命庚○○三人繼續睡覺，不可起身之人與後來進
    入拿走手機之人係不同之人，因拿走手機之人較矮一節，亦
    經庚○○陳明在卷（見原審卷(二)第40頁），堪認取走前述手
    機之人為藍耀宗無誤，且事起匆忙，藍耀宗離去前取走前述
    手機之行為，尚難遽認被告二人曾與藍耀宗謀議，而前述行
    動電話係易付卡，卡號不明，且被害人迄未陳報前述行動電
    話之序號，法院無從調查其下落及後續使用情形，加以本案
    司法警察搜索被告住處亦未發現前述行動電話蹤跡，是僅憑
    卷內資料尚不足以認定被告二人與藍耀宗有共同強盜前述行
    動電話之犯意聯絡。此外，復查無其他證據證明被告二人確
    有公訴人所指此部分之犯行，惟公訴意旨認此部分與前揭論
    罪科刑之強盜罪有實質上一罪關係，爰不另為無罪之諭知。
    其認定事實、適用法律及量處刑期，均為妥適。被告己○○
    上訴意旨否認犯強盜罪，被告丁○○上意旨認其所犯僅為妨
    害自由罪，及公訴人之上訴意旨指摘原審量刑過輕，均無理
    由，其等上訴均應駁回。
參、據上論斷，應依刑事訴訟法第368條，判決如主文。
本案經檢察官林炳雄到庭執行職務。
中    華    民    國    95    年    5     月    25    日
                  刑事第十庭    審判長法  官  劉景星
                                      法  官  陳志洋
                                      法  官  陳博志
以上正本證明與原本無異。
如不服本判決，應於收受送達後十日內向本院提出上訴書狀，其
未敘述上訴之理由者並得於提起上訴後十日內向本院補提理由書
（均須按他造當事人之人數附繕本）。
                                      書記官  陳嘉文
中    華    民    國    95    年    5     月    30    日
附錄：本案論罪科刑法條全文
刑法第330 條第1 項
犯強盜罪而有第321 條第1 項各款情形之一者，處七年以上有期
徒刑。
前項之未遂犯罰之。
刑法第328 條第1 項
意圖為自己或第3 人不法之所有，以強暴、脅迫、藥劑、催眠術
或他法，至使不能抗拒，而取他人之物或使其交付者，為強盜罪
，處五年以上有期徒刑。
以前項方法得財產上不法之利益或使第3 人得之者，亦同。
犯強盜罪因而致人於死者，處死刑、無期徒刑或十年以上有期徒
刑；致重傷者，處無期徒刑或七年以上有期徒刑。
第1 項及第2 項之未遂犯罰之。
預備犯強盜罪者，處一年以下有期徒刑、拘役或三千元以下罰金
。
刑法第302 條第1 項
私行拘禁或以其他非法方法，剝奪人之行動自由者，處五年以下
有期徒刑、拘役或三百元以下罰金。
因而致人於死者，處無期徒刑或七年以上有期徒刑，致重傷者，
處三年以上十年以下有期徒刑。
第1 項之未遂犯罰之。


司法院資訊處製作；財團法人民間司法改革基金會備份。
